【裁判字號】    92,上訴,460
【裁判日期】    920417
【裁判案由】    偽造文書
【裁判全文】
臺灣高等法院高雄分院刑事判決                    九十二年度上訴字第四六號
    上  訴  人
    即  被  告  甲○○
右上訴人因偽造文書案件，不服臺灣高雄地方法院九十一年度訴字第二七七０號中華
民國九十一年十一月十一日第一審判決（聲請簡易判決處刑案號：臺灣高雄地方法院
檢察署九十一年度偵字第六二一五號），提起上訴，本院判決如左：
      主  文
原判決撤銷。
甲○○行使偽造公文書，足以生損害於公眾及他人，累犯，處有期徒刑壹年肆月。
偽造之採檢體員乙○○含年月日之戳章壹顆、臺灣高雄地方法院檢察署受保護管束人
驗尿手冊上偽造之「採檢體員／９１．３．１４／乙○○」印文壹枚，均沒收。
  事實
一、甲○○曾於民國八十六年間，因肅清煙毒條例案件，經臺灣高雄地方法院判處有
    期徒刑一年二月確定，並於八十七年十一月七日執行完畢。猶不知悔改，復於九
    十年間，因施用毒品案件，經臺灣高雄地方法院依九十年度毒聲字第二七六九號
    裁定送觀察、勒戒後，認有繼續施用毒品之傾向，臺灣高雄地方法院再依九十年
    度毒聲字第三五九六號裁定送強制戒治，嗣因強制戒治滿三月後成效經評定為合
    格，乃由臺灣高雄地方法院依九十年度毒聲字第六九一四號裁定停止強制戒治，
    所餘戒治期間，付保護管束，即由臺灣高雄地方法院檢察署依法進行保護管束。
    甲○○明知臺灣高雄地方法院檢察署所發給之「受保護管束人驗尿手冊」公文書
    ，係受保護管束人接受該署不定期採尿交回後，才由採檢體員於該紀錄表上蓋用
    戳章，以為當日業已進行採尿之紀錄，詎其於九十一年三月十四日至台灣高雄地
    方法院檢察署報到後，為避免保護管束期間再度為臺灣高雄地方法院檢察署採獲
    有施用毒品陽性反應之尿液，未經採尿即趁隙離開，竟於同日下午某時，在高雄
    縣大寮鄉○○○路某刻印店，委託不知情之不詳成年人偽刻採檢體員乙○○之含
    年月日戳章一顆，並於九十一年三月十七日晚上某時，在高雄縣大寮鄉○○街一
    三六號住處，將上開偽造之乙○○戳章蓋用於上開受保護管束人驗尿手冊，偽造
    「採檢體員／９１．３．１４／乙○○」印文一枚偽造公文書，表示已接受採尿
    ，企圖掩飾其未於九十一年三月十四日按規定採尿之違規行為，足以生損害於乙
    ○○及臺灣高雄地方法院檢察署對於保護管束人保護管束之正確性。嗣因該署採
    檢體員乙○○於九十一年三月十四日係請假未上班，而甲○○於九十一年三月十
    九日復持上開「受保護管束人驗尿手冊」至台灣高雄地方法院檢察署報到時，偽
    稱其於上開時間確有報到採尿而行使之，惟經觀護人核對乙○○出勤紀錄，始查
    悉上情。並扣得偽造之採檢體員乙○○含年月日之戳章一顆及臺灣高雄地方法院
    檢察署受保護管束人驗尿手冊，其上偽造之「採檢體員／９１．３．１４／乙○
    ○」印文一枚。
二、案經臺灣高雄地方法院檢察署檢察官自動檢舉聲請簡易判決處刑，臺灣高雄地方
    法院鳳山簡易庭認不宜簡易判決處刑，移由刑事庭改依通常程序審理。
      理  由
一、右揭事實，迭據上訴人即被告甲○○於原審偵審及本院審理中坦承不諱（偵查卷
    第二十六頁、第二十七頁，原審卷第十七頁至第十九頁，本院卷第三十一頁、第
    三十二頁、第四十二頁、第四十三頁筆錄）。次查，台灣高雄地方法院檢察署採
    檢體員乙○○於九十一年三月十四日因請假未至該署上班執行職務，亦有台灣高
    雄地方法院檢察署採檢體室九十一年三月份簽到（退）簿及採檢體室值日人員記
    錄表各一份在卷足憑（偵查卷第六頁至第十頁）。此外，復有扣案偽造之採檢體
    員乙○○含年月日之戳章一顆及臺灣高雄地方法院檢察署受保護管束人驗尿手冊
    上偽造之「採檢體員／９１．３．１４／乙○○」印文一枚附卷可佐（偵查卷第
    十九頁）。被告自白核與事實相符，自堪採信。本件事證明確，被告犯行應堪認
    定。
二、按刑法上所稱公印，係指表示公署或公務員資格之印信而言，如不足以表示公署
    或公務員之資格者，不得謂之公印，即為普通印章（最高法院六十九年台上字第
    一六七六號判例參照）；又表示公務員資格之印信，則指俗稱之「小官章」而言
    （最高法院四十五年三月五日民、刑庭總會決議參照）。本件採檢體員之年月日
    戳章，僅係表示職務之某人以明其責任，並不足以表示公署或公務員資格，僅能
    認為刑法第二百十七條之私印章，不能認為係公印。查臺灣高雄地方法院檢察署
    所製作之「受保護管束人驗尿手冊」係屬公文書，被告偽造乙○○之戮章蓋於上
    開驗尿手冊上，並向該署觀護人提示表明於九十一年三月十四日蓋有乙○○之戮
    章，以證明有於該日報到採尿之行為，係犯刑法第二百十六條、第二百十一條之
    行使偽造公文書罪。被告偽造印章後蓋用於公文書上，其偽造印章、偽造印文為
    偽造公文書之部分行為；又其偽造公文書後進而行使，偽造之低度行為應為行使
    之高度行為所吸收，均不另論罪。被告利用不知情之不詳成年人偽刻採檢體員乙
    ○○之戮章，係間接正犯。又被告曾於八十六年間，因肅清煙毒條例案件，經臺
    灣高雄地方法院判處有期徒刑一年二月確定，並於八十七年十一月七日執行完畢
    ，有臺灣高等法院被告全國前案紀錄表及臺灣高雄地方法院檢察署刑案資料查註
    紀錄表各一件在卷可稽，其於五年之內，再犯本件最重本刑為有期徒刑以上之罪
    ，為累犯，應依刑法第四十七條之規定加重其刑。
三、原審予以論科，固非無見。惟查，採檢體員乙○○之戳章，並不足以表示公署或
    公務員資格，應屬刑法第二百十七條之私印章，原判決認為係公印，尚有未洽。
    又查，被告所犯行使偽造公文書罪，其法定刑為：「一年以上七年以下有期徒刑
    」，原判決依累犯之規定加重其刑後，判處被告有期徒刑壹年肆月，係屬低度之
    刑。被告上訴意旨，任意指摘原判決量刑過重，雖無理由，惟原判決既有可議，
    應予撤銷改判。爰審酌被告未能珍惜國家停止強制戒治付保護管束寬典，僅因未
    能戒斷毒品，為逃避保護管束期間毒品尿液之查驗，竟偽造上開採尿紀錄，足生
    損害於採檢體員乙○○及臺灣高雄地方法院檢察署保護管束之正確性，惟被告犯
    後坦承犯行，態度尚佳等一切情狀，仍如原審量處有期徒刑壹年肆月，偽造之採
    檢體員乙○○含年月日之戳章一顆，及「臺灣高雄地方法院檢察署受保護管束人
    驗尿手冊表」上偽造之「採檢體員／９１．３．１４／乙○○」印文一枚，均依
    刑法第二百十九條之規定宣告沒收。
據上論結，應依刑事訴訟法第三百六十九條第一項前段、第三百六十四條、第二百九
十九條第一項前段，刑法第二百十六條、第二百十一條、第四十七條、第二百十九條
，判決如主文。
本案經檢察官張其主到庭執行職務。
中    華    民    國      九十二      年      四      月       十七   日
                              臺灣高等法院高雄分院刑事第五庭
                                  審判長法官  吳水木
                                        法官  洪慶鐘
                                        法官  趙文淵
右正本證明與原本無異。
如不服本判決應於收受本判決後十日內向本院提出上訴書狀，其未述上訴理由者，
並得於提起上訴後十日內向本院補提理由書狀（均須按他造當事人之人數附繕本)「
切勿逕送上級法院」。
                                      書記官  陳武悅
中    華    民    國  九十二      年      四      月       十八   日
附錄：本判決論罪科刑法條：
刑法第二百十一條：
偽造、變造公文書，足以生損害於公眾或他人者，處一年以上七年以下有期徒刑。
刑法第二百十六條：
行使第二百十條至第二百十五條之文書者，依偽造、變造文書或登載不實事項或使登
載不實事項之規定處斷。


司法院資訊處製作；財團法人民間司法改革基金會備份。
